臺灣桃園地方法院民事裁定　　　　　　100年度家聲字第639號
聲　請　人　葉玉娟
關　係　人（即未成年子女）
　　　　　　鄭怡君
關　係　人　鄭吉昌
上列聲請人聲請變更子女姓氏事件，本院裁定如下：
    主  文
准鄭怡君（女；民國89年12月26日出生；國民身分證統一編號：
Ｚ000000000號）變更姓氏為「葉」。
聲請程序費用由聲請人負擔。
    理  由
一、聲請意旨略以：聲請人葉玉娟前於民國100 年9 月9 日經法
    院判決與關係人鄭吉昌離婚，對於所育未成年子女鄭怡君則
    判由聲請人行使權利及負擔義務。因該未成年子女從出生後
    ，均由聲請人照顧，關係人即該未成年子女之生父未曾給予
    扶養、照顧，甚至鮮少接觸，且該未成年子女於戶籍登記上
    原係從母姓姓「葉」，只是後來裁判離婚確定欲為離婚登記
    時，戶政人員稱須先補辦結婚登記始能辦理離婚登記，於手
    續之補辦時，並稱該子女應補登生父姓名以及登記監護人，
    其姓氏亦應登記為從父姓。此時，該未成年子女之戶籍資料
    上始變更為從父姓姓「鄭」，其實該未成年子女所有資料包
    括學籍等，均載為「葉怡君」，小孩也習於被稱呼為「葉怡
    君」。爰基於該未成年子女之利益考量，聲請本院准予宣告
    聲請人之子女鄭怡君改從母姓姓「葉」等語，並提出戶籍謄
    本以及桃園縣大溪鎮戶政事務所函、郵局存證信函、桃園縣
    大溪鎮調解委員會通知單、本院99年度婚字第246 號判決暨
    確定證明書等影本為證。
二、按依民法第1059條第5 項規定，有：(1)、父母離婚者。(2)、
    父母之一方或雙方死亡者。(3)、父母之一方或雙方生死不明
    滿三年者。(4)、父母之一方顯有未盡保護或扶養義務之情事
    者等情形之一，法院得依父母之一方或子女之請求，為子女
    之利益，宣告變更子女之姓氏為父姓或母姓。準此規定，則
    凡有事實足認該子女如變更原有之姓氏而改從母姓或父姓，
    對於該子女之人格成長或繼祠（如母之兄弟姐妹全為女性姐
    妹而無男性兄弟，姐妹於出嫁後所育子女如何從母姓以為延
    續香火與繼祠等之習慣）、財產、名譽、自尊、親情互動等
    較為有利或符合其他民間習慣（諸如招贅婚所育子女之如何
    從母姓的習慣等）者，宜使其在合乎上列規定之要件下，仍
    有更易其姓氏之機會，以保障子女人格權之行使及兼顧長期
    負擔扶養義務之一方的權益。
三、本件聲請人之主張，有其提出之上列書證附卷足按。且質之
    該未成年子女亦表陳希望能回復原來的從母姓，而其生父即
    關係人鄭吉昌亦不為反對，堪認聲請人所陳非虛。另經本院
    函請桃園縣政府委託之親愛社會工作師事務所派員對聲請人
    、未成年人即其生父等人為訪視結果，據其提出之綜合評估
    意見略稱：由於案父同意案母變更案主之姓氏，且案主自小
    皆從母姓，對於母姓之認同較高，評估變更姓氏較有利於案
    主等語，有該事務所民國100 親桃字第001387號函暨所附之
    兒童及少年監護權訪視評估報告Ｂ表在卷可參。核其主張，
    與上開規定並無不符，應予准許。
四、依非訟事件法第131 條之1 第2 項、第122 條第3 項，裁定
    如主文。
中    華    民    國   100    年    12    月    22    日
                        家事法庭法  官  鄭新後
以上正本證明與原本無異。
如不服本裁定，應於送達後10日內向本院提出抗告狀，並繳納抗
告費新台幣1,000 元。
中    華    民    國   100    年    12    月    22    日
                                書記官  許家齡